臺北高等行政法院判決　　　　　　　　　　　　　　　九十年度訴字第四二四○號
　　　　　　　　　　　　　　　.
　　原　　　告　侑成水電工程有限公司
　　代　表　人　甲　○
　　訴訟代理人　楊矗烽（會計師）
　　被　　　告　財政部臺北市國稅局
　　代　表　人　張盛和（局長）
　　訴訟代理人　乙○○
右當事人間因營利事業所得稅事件，原告不服財政部中華民國九十年四月三日台財訴
字第○八九○○一八八一六號訴願決定，提起行政訴訟。本院判決如左：
　　主      文
原告之訴駁回。
訴訟費用由原告負擔。
　　事      實
一、事實概要：原告八十六年度營利事業所得稅結算申報，原列報營業成本新台幣（
    下同）六七、七二三、七四七元，經被告初查以原告本期有九芎─祥宏等四項工
    程依完工比例計算超過列報之工程成本，乃調減二、六一三、三四一元，核定營
    業成本為六五、一一○、四○六元。原告不服，申經復查結果，未獲准變更，提
    起訴願，亦遭決定駁回，遂向本院提起行政訴訟。
二、兩造聲明：
　(一)原告聲明：
    1.訴願決定、原處分均撤銷。
    2.訴訟費用由被告負擔。
　(二)被告聲明：
    1.駁回原告之訴。
    2.訴訟費用由原告負擔。
三、兩造爭點：被告核定系爭工程營業成本之處分是否違誤？
　(一)原告主張之理由：
    1.按「納稅義務人已依規定辦理結算申報，但於稽徵機關進行調查時，通知提示
      有關各種證明所得額之帳簿、文據而未依限提示者，稽徵機關得依查得之資料
      或同業利潤標準核定其所得額。」，為所得稅法第八十三條第三項所明定；次
      按「營利事業承包工程之工期在一年以上，有關工程損益之計算，應採用完工
      比例法。：：：第一項所稱完工比例，可採左列方法計算之：一、工程成本比
      例法，即按投入成本占估計總成本之比例計算。二、工時進度比例法：即按投
      入工時或人工成本佔估計總工時或總人工成本之比例計算。三、產出單位比例
      法：即按工程之產出單位占合約總單位之比例計算。在同一年度承包二個以上
      工程者，其工程成本應分別計算，如混淆不清，無法查帳核定其所得額時，得
      依所得稅法施行細則第八十一條之規定辦理。」、「製造業已依稅捐稽徵機關
      管理營利事業會計帳簿憑證辦法設置帳簿，平時對進料、領料、退料、產品、
      人工、製造費用等均作成記錄，有內部憑證可稽，並編有生產日報表或生產通
      知單及成本計算表，經內部製造及會計部門負責人員簽章者，其製品原料耗用
      數量，應根據有關帳證記錄予以核實認定。」，為營利事業所得稅查核準則（
      以下簡稱查核準則）第二十四條及第五十八條第一項所明定。
    2.原告八十六年度營利事業所得稅，因期初在建工程係採收款進度法認列損益，
      未按工程別記載，致成本無法勾稽，八十五年度按同業利潤標準核定，八十六
      年度雖已依工程別記載，惟部分未完工程按收款進度法認列之毛利率低於同業
      毛利率，原處分乃按同業成本率核定本期營業成本，惟查：
      按查核準則第二十四條及財務會計準則規定，營利事業承包工程之工期在一
        年以上，有關工程損益之計算，應採用完工比例法，所稱完工比例，採用工
        程成本比例法時，係按投入成本占估計總成本之比例計算，年底時，按完工
        比例計算累積之工程利益減除上年度已認列之累積工程利益後，作為當年度
        工程利益；但上年度已認列之累積工程利益超過年底按完工比例所計算之累
        積工程利益時，其超過部分應作為當年度工程損失。年底時，以完工比例乘
        以估計工程總成本減除上年度已認列之累積工程成本後，作為當年度之工程
        成本。亦即當年度實際投入成本即為完工比例法下之當期成本。原告上年度
        未完工程原採收款進度法認列收入，並就其當年度投入成本認列為當期成本
        ，本年度則一致採用，其收入按當年度收款金額認列，雖未符合會計原則，
        惟成本以當年度實際投入成本認列，則完全符合工程成本比例法，八十六年
        底如經按估計總成本扣除估計再投入成本，作為累積已投入成本，並除以估
        計總成本以計算完工比例，重新設算應認列工程收入，其應補認列之收入因
        已於八十七年度認列，尚不致構成調整補認，原處分核定時，仍採收款進度
        法認列收入，惟成本則按同業成本率調整，認事用法似與查核準則第二十四
        條有違。
      按查核準則第二十四條規定，在同一年度承包二個以上工程者，其工程成本
        應分別計算，如混淆不清，無法查帳核定其所得額時，得依所得稅法施行細
        則第八十一條之規定辦理，原告八十六年度所承包工程，其工程成本業已分
        別記載及計算，依法即應核實認列，原處分以期初工程未按工程別記載，而
        就本年度已分別記載計算之成本，按同業成本率調整，顯然與法有違。
      原告八十六年度申報合庫工程收入二三八、○九五元，成本一七六、一七七
        元，毛利率二十六％，已高於同業毛利率十九％，原處分再予調整剔除成本
        ，似有未洽。
      原告八十六年度申報坪林工程收入四、五九五、七九五元，成本四、二七八
        、六七○元，原處分按同業成本率調整後，應認列成本三、五四八、一三三
        元，毛利率二十二、八％，高於同業成本率十九％，似有未洽。
      原告八十六年度申報之九芎、合庫、坪林等工程均屬尚未完工工程，如其收
        入依收款進度法認列，經認未符合查核準則第二十四條規定，應係按完工比
        例法調整收入認列，尚不發生未完工程之本期投入成本按同業成本率認列之
        適用。
      原告八十六年度申報之景星工程，其完工驗收於八十六年度，因合約款項於
        八十五年度預先收取，致八十六年度未認列收入而有成本支出，惟依收入原
        則，係因收入提前認列，致收入無法與成本配合，而非成本應歸於八十五年
        度，原處分調整減除其八十六年度成本一、二二四、○三六元，實有違成本
        原則及實質課稅原則。
    3.按查核準則第五十八條第一項，係指依法設帳，平時對進料、領料、退料、產
      品、人工、製造費用等均作成記錄，有內部憑證可稽，並編有生產日報表或生
      產通知單及成本計算表，經內部製造及會計部門負責人員簽章者，其製品原料
      耗用數量，應根據有關帳證記錄予以核實認定，並不因上年度按同業成本率核
      定，當年度即須按同業成本率核定，如因上年度按同業成本率核定，本年度即
      按同業成本率核定，則次年度依此類推，經按同業毛利率核定過成本者，永無
      法適用查核準則第五十八條第一項核實認列之規定，此當非立法之目的，又按
      所得稅法第八十三條規定，被告通知原告提示有關各種證明所得額之帳簿文據
      ，原告均依限提示，依法當不得按同業成本率核定營業成本，故原處分因上年
      度未完工程按同業成本率核定，而對本年度申報成本按同業成本率核定，似與
      法有違。
    4.依查核準則第二十四條及財務會計準則公報第十一號「長期工程合約之會計處
      理準則」規定略以，營利事業承建工程之工期在一年以上者，有關工程損益之
      計算，應採完工比例法。所稱完工比例，採用工程成本比例法時，係按投入成
      本占估計總成本之比例計算。即：本期工程成本比例＝（上期實際投入成本＋
      本期實際投入成本）÷（上期實際投入成本＋本期實際投入成本＋估計至完工
      尚需投入成本）採用完工比例法時，每年應以期末完工比例乘以合約總價計算
      累積工程利益減除前期已認列之累積利益後，作為本期工程利益。但前期已認
      列之累積利益超過本期期末按完工比例所計算之累積利益時，其超過部分應作
      為本期工程損失。前述所稱估計總成本係依工程經驗就歸屬於合約可合理辨認
      之成本加以估計彙總而得，故估計總成本係估計數，在未完工年度係按投入成
      本占估計總成本計算完工比例，完工年度則依實際累積投入成本作為總成本，
      惟不論完工年度或未完工年度依會計原則規定，當年度實際投入成本即為當年
      度應認成本，亦即：
      採工程成本比例法，當年度實際投入成本即為當年度應認列工程成本。估計
        總成本變動只會影響完工比例進而影響工程收入之認列，但絕對不會改變工
        程成本之認列，當年度應認列之成本仍為不變，僅變動完工比例及工程收益
        認列金額。
      被告以原告所提「至本期上估計成本」之金額係估計數，故認定不足採據，
        經就被告前期核認成本加本期實際投入成本加估計至完工尚須投入成本之合
        計數為估計總成本，重新計算工程損益，其結果與原申報收益差異一六二、
        八六二元，被告就原告所提三項工程調整減除成本一、三八九、三○六元，
        認事用法顯然有誤。
    5.依查核準則第二十四條規定，在同一年度承包二個以上工程，其工程成本應分
      別計算，如混淆不清，無法依查帳核定其所得額時，固得依所得稅法施行細則
      第八十一條之規定辦理。原告八十五年度未完工程採收款進度法認列收入（實
      際應稱為收現法），並就當年度投入成本認列成本，因工程成本未分別計算，
      且申報毛利率已近於同業毛利率，被告乃依申報數核定成本，原告八十六年度
      起投入成本已按工程別分別載明，八十六年開工之工程按符合會計原則之完工
      比例法或全部完工法認列工程損益，至於八十五年度未完工程，則一致採用八
      十五年度收入認列方式按收款進度（收現法）認列收入，成本則仍以當年度實
      際投入成本認列，完全符合工程成本比例法，惟收入採收款進度法（收現法）
      ，係不符合會計原則，被告應係就收入按完工比例法重新計算認列，而非就當
      年度累積收入占總收入比例作為完工比例，以此完工比例作為本期投入成本認
      列之依據。
    6.採用工程成本比例法係按投入成本占估計總成本之比例為完工比例，每年以完
      工比例計算累積工程利益減除前期已認列之累積收益後，作為本年度工程收益
      ，其原則為由投入成本推算應認列之收入，被告所採收款進度法，則係以收入
      推算可認列之成本，不僅違反會計原則，亦不符合租稅法律主義。
　(二)被告答辯之理由：
    1.按「營利事業承包工程之工期在一年以上，有關工程損益之計算，應採完工比
      例法。：：：第一項所稱完工比例，可採下列方法計算之：一、工程成本比例
      法，即按投入成本占估計總成本之比例計算。二、工時進度比例法，即按投入
      工時或人工成本占估計總工時或總人工成本之比例計算。三、產出單位比例法
      ，即按工程之產出單位占合約總單位之比例計算。：：：」，為查核準則第二
      十四條所明定。
    2.本件原告八十六年度營利事業所得稅結算申報，列報營業成本六七、七二三、
      七四七元，被告以原告本期有九芎─祥宏等四項工程依完工比例計算超過列報
      之工程成本，乃調減二、六一三、三四一元，核定營業成本為六五、一一○、
      四○六元，計算式如左：
   ┌──────────┬─────┬────┬─────┬──────┐
   │      工程名稱      │九芎─祥宏│  合庫  │   坪林   │    景星    │
   ├──────────┼─────┼────┼─────┼──────┤
   │Ａ合約總價          │ 6,500,000│ 400,000│ 6,190,476│ 12,857,143 │
   ├──────────┼─────┼────┼─────┼──────┤
   │Ｂ累計收益（Ｃ＋Ｄ）│ 6,451,007│ 323,809│ 5,453,056│ 12,857,143 │
   ├──────────┼─────┼────┼─────┼──────┤
   │Ｃ前期已實現收益    │ 1,679,807│  85,714│   857,261│ 12,857,143 │
   ├──────────┼─────┼────┼─────┼──────┤
   │Ｄ本期認列收益（依申│ 4,771,200│ 238,095│ 4,595,795│          0 │
   │  報數認定）        │          │        │          │            │
   ├──────────┼─────┼────┼─────┼──────┤
   │Ｅ完工比例（收款進度│    99.25%│  80.95%│    88.09%│       100% │
   │  法，Ｂ÷Ａ）      │          │        │          │            │
   ├──────────┼─────┼────┼─────┼──────┤
   │Ｆ估計總成本（會計師│ 6,186,111│ 221,977│ 4,816,114│  未提示    │
   │  提供）            │          │        │          │            │
   ├──────────┼─────┼────┼─────┼──────┤
   │Ｇ按完工比例計算之累│ 6,139,715│ 179,690│ 4,242,514│  未提示    │
   │  計成本            │          │        │          │            │
   ├──────────┼─────┼────┼─────┼──────┤
   │Ｈ前期已認列成本（毛│ 1,360,644│  69,428│   694,381│  10,414,286│
   │  利19%，依法核定Ｃ │          │        │          │            │
   │  81%）             │          │        │          │            │
   ├──────────┼─────┼────┼─────┼──────┤
   │Ｉ本期膺任列成本（Ｇ│ 4,779,071│ 110,262│ 3,548,133│     894,232│
   │  －Ｈ）            │          │        │          │            │
   ├──────────┼─────┼────┼─────┼──────┤
   │Ｊ本期申報成本      │ 5,371,921│ 176,177│ 4,278,670│   2,118,268│
   ├──────────┼─────┼────┼─────┼──────┤
   │Ｋ成本調減數　　　　│   592,849│  65,919│   730,537│   1,224,036│
 　│  （Ｉ－Ｊ）        │          │        │          │            │
   └──────────┴─────┴────┴─────┴──────┘
      說明：
      依收入成本配合原則，收入既於八十五年實現，其成本應歸於八十五年度，
        惟八十五年度成本無法勾稽，依同業利潤標準核定數尚高於帳載數八九四、
        二三二元，本期帳列數二、一一八、二六八元應調減差額一、二四四、○三
        六元，認八九四、二三二元。
      成本調減數合計為二、六一三、三四一元。
    3.原告八十五年度未完工程之成本未按工程別記載，因帳載之總營業成本五四、
      三五一、一五一元，較依同業利潤標準計算之營業成本五五、二四一、三八三
      元為低，被告乃依其申報數核定上期營業成本為五四、三五一、一五一元，被
      告原處分並無不合，且原告未就該案申請復查而告確定在案。雖原告本期工程
      成本已分別載列，惟因其上期營業成本無法勾稽，無法依查核準則規定之三種
      完工比例法計算原告本期之營業收入及成本，為維護原告之權益，被告乃依原
      告簽證會計師所提示成本表所列之估計總成本及收款進度比例，計算各該工程
      截至本期之累計成本，減上期已認列成本，其餘額核定為本期成本。原告訴稱
      被告依同業利潤標準核定其本期工程成本，容有誤解。又如依原告所訴按本期
      實際投入成本認列，則致使累計認列成本較該估計總成本為高，顯有未合。
    4.因原告上期帳載之總營業成本較依同業利潤標準計算之營業成本為低，被告係
      依其申報數核定上期營業成本。又因景星工程於本年度完工，而其上期工程成
      本仍無法分別列示，被告乃於本期調整追認該差額八九四、二三二元（依同業
      利潤標準計算之營業成本55,241,382元-依申報核定之營業成本54,351,151元
      =894,232元），並依同業利潤標準之金額計算各工程前期已認列成本。
    5.被告核定本期各該工程之成本係依原告簽證會計師提供之估計總成本計算，因
      所提供合庫及坪林二工程之估計總成本分別為五五‧四九％及七七‧八○％，
      即其毛利率分別為四五‧五一％及二二‧二○％，高於同業利潤標準十九％，
      又因前期之工程成本係依同業利潤標準計算，致本期核定數果較同業利潤標準
      為高。另景星工程部分，因其工程收入已於上期實現，其成本亦依收入成本配
      合原則歸於上期，故本期自無是項工程成本。
    6.原告各該工程之工期在一年以上，依首揭查核準則規定，有關工程之損益計算
      ，應採用完工比例法。然因原告各工程年度之成本無法正確勾稽，致被告採認
      會計師提示之估計總成本估算各年度之工程成本，俟完工年度，如經查核其營
      業成本符合查核準則第五十八條第一項規定，再根據其有關帳證紀錄核實認定
      ，並就其與以前年度核定數之差額，於完工年度一併調整，原處分並無不合。
      原告訴稱「已按同業毛利率核定過成本者，永無法適用查核準則第五十八條第
      一項核實認定之規定」，容亦有誤解。
    7.原告主張其本期工程成本已依工程別劃分，應依其實際成本核定乙節：
      原告所提長期工程完工比例法工程損益計算表所列「至本期止估計投入成本
        」，其金額係估計數，與規定不符，應不足採據。依查核準則第二十四條及
        財務會計準則公報第十一號「長期工程合約之會計處理準則」（下稱長期工
        程處理準則）規定略以，營利事業承建工程之工期在一年以上者，有關工程
        損益之計算，應採完工比例法。所稱完工比例，採用工程成本比例法時，係
        按投入成本占估計總成本之比例計算。即：本期工程成本比例＝（上期實際
        投入成本＋本期實際投入成本）／（上期實際投入成本＋本期實際投入成本
        ＋估計至完工尚需投入成本）採用完工比例法時，每年應以期末完工比例計
        算累積工程利益減除前期以認列之累積利益後，作為本期工程利益。但前期
        已認列之累積利益超過本期期末按完工成比例所計算之累積利益時，其超過
        部分應作為本期工程損失。然原告前揭計算表所列「至本期止估計投入成本
        」之金額係估計數，與規定不符。
      依查核準則第四十七條規定：「上年度未依法申報，或於年度中途設帳，或
        雖經申報，但無法提示有關證明所得額之帳簿文據，經依查得資料或同業利
        潤標準核定所得額者，應通知其列報期初盤存明細表，標明各類盤存之數量
        、單位、單價，並註明其為成本、市價或估定價額予以核定。」，原告上期
        （八十五年度）未完工程之成本未按工程別記載，其轉入本期期初部分仍未
        能詳細列明，致亦無法依查核準則第二十四條及長期工程處理準則計算完工
        比例。原告未將八十五年度期末未完工程轉入本期期初部分予以詳細列明，
        不適用查核準則第四十七條規定。
      在業主與原告未有追加工程合約情形下，如依原告所訴以當年度實際投入成
        本（即本期申報成本），採工程成本比例法計算，將產生九芎─祥宏、合庫
        及坪林三項未完工程各年度認列收入之累計數，超過承包合約總價情形；另
        如依原告所訴以當年度實際投入成本計算，其累計成本又較原告會計師於被
        告初查時提供之估計總成本為高，顯有未當。
    8.被告採收款進度法計算本件完工比例之理由：
      依查核準則第二十四條規定：「營利事業承包工程之工期在一年以上，有關
        工程損益之計算，應採完工比例法。：：：第一項所稱完工比例，可採下列
        方法計算之：一、工程成本比例法，即按投入成本占估計總成本之比例計算
        。二、工時進度比例法，即按投入工時或人工成本占估計總工時或總人工成
        本之比例計算。三、產出單位比例法，即按工程之產出單位占合約總單位之
        比例計算。：：：」，因原告上期未完工程未按工程別記載，本期又未將上
        期之期末未完工程轉入本期期初部分予以詳細列明，致無法按上開規定，計
        算系爭九芎─祥宏、合庫及坪林三項未完工程之上期及本期損益。
      依所得稅法第八十三條第一項規定：「稽徵機關進行調查或復查時，納梲義
        務人應提示有關各種證明所得額之帳簿、文據；其未提示者，稽徵機關得依
        查得之資料或同業利潤標準，核定其所得額。」及同法施行細則第八十一條
        規定：「本法第八十三條所稱之帳簿文據，其關係所得額之一部或關係課稅
        年度中某一期間之所得額，而納稅義務人未能提示者，稽徵機關得就該部分
        依查得資料或同業利潤標準核定其所得額。」，原告因帳證不完備，無法依
        查核準則第二十四條規定計算未完工程之工程成本，依上開規定，應按各工
        程年度收取之工程款依同業利潤標準之毛利率核定。本件如按同業利潤標準
        計算系爭三項未完工程，其成本總額一○、六○三、二八六元，較原告會計
        師提供之估計總成本合計數一一、二二四、二○二元為低，是被告原處分依
        會計師提供之估計總成本換算之本期應認列成本合計數九、八二六、七六八
        元，已屬對原告較為有利之計算方法。
      原告訴稱：「：：：另八十六年度前之未完工程則一致採用其以前年度按收
        款進度法認列損益之原則，認列其未完工程之工程損益。茲檢附已完工程損
        益計算分析表以供參考。」等語，是原告於被告初查時亦主張依收款進度計
        算完工比例。被告於原告帳證不完備無法依查核準則第二十四條規定計算損
        益之情形下，參酌其各工程之計算損益方法核定，應無不當。
    9.原告訴稱：「不論完工年度或未完工年度依會計原則規定，當年度實際投入成
      本即為當年度應認成本。因原告未將八十五年度期末未完工程轉入本期期初部
      分予以詳細列明，不適用查核準則第四十七條規定，雖本期投入成本已按工程
      別分別載明，惟仍無法依查核準則第二十四條，及財務會計準則公報第十一號
      「長期工程處理準則」規定正確計算完工比例。依所得稅法第八十三條第一項
      及同法施行細則第八十一條規定，本件應按各工程年度收取之工程款依同業利
      潤標準之毛利率核定，並非原告主張得依當年度申報成本認定。」，換言之，
      原告主張「不論完工年度或未完工年度，應按當年度實際投入成本認列成本」
      之前提為：原告能將上期期末未完工成轉本期期初成本時詳細列明，且經查核
      其投入之耗材無超耗等情形，僅以本期申報成本為基礎計算之各項數據，自有
      偏差，不足採據。
　　理      由
一、按「營利事業承包工程之工期在一年以上，有關工程損益之計算，應採完工比例
    法。：：：第一項所稱完工比例，可採下列方法計算之：一、工程成本比例法，
    即按投入成本占估計總成本之比例計算。二、工時進度比例法，即按投入工時或
    人工成本占估計總工時或總人工成本之比例計算。三、產出單位比例法，即按工
    程之產出單位占合約總單位之比例計算。：：：」，查核準則第二十四條定有明
    文。
二、按企業可以考慮行業特性、產品性質、經濟情況等因素，自由選擇會計原則及採
    行的方法，但必須注意前後年度應一致採用相同的方法，不得任意變更，否則不
    但使不同時期的財務報表無法比較，也會有操縱損益之嫌，此即一般公認會計原
    則中「一致性」的要求。本件原告八十六年度營利事業所得稅結算申報，列報營
    業成本六七、七二三、七四七元，被告以原告本期有九芎─祥宏等四項工程依完
    工比例計算超過列報之工程成本，乃調減二、六一三、三四一元，核定營業成本
    為六五、一一○、四○六元等情，有原告八十六年度營利事業所得稅結算申報書
    附於原處分卷可稽。原告雖主張本期工程成本已依工程別劃分，自應依其實際成
    本核定等語。惟查原告因八十五年度工程成本未分別計算，且申報毛利率已近於
    同業毛利率，被告乃依申報數核定成本，原告遂於八十六年度起投入成本改按工
    程別分別載明，然期初在建工程即八十五年度未完工程係採收款進度法（收現法
    ）認列損益、收入，成本則以當年度實際投入成本認列為當期成本，為原告所是
    認。第以系爭九芎─祥宏等四項工程工期在一年以上，有關工程損益之計算，揆
    之首揭法條規定本應採完工比例法，惟原告八十五年度係採收款進度法認列損益
    ，卻於八十六年度工程成本採分別載列，依前開會計原則「一致性」的要求之說
    明，非但與企業應慎重選用會計原則且各期一致使用之原則相悖，無從藉財務報
    表予以比較，且因前後年度採用之會計原則不同，不具客觀性，自無從勾稽，是
    被告以原告八十五年度期末未完工程之成本未按工程別記載，其轉入本期期初部
    分復未能詳細列明，不適用查核準則第四十七條規定，且因其帳證不完備，無法
    依查核準則第二十四條及長期工程處理準則計算完工比例，致無法計算系爭九芎
    ─祥宏、合庫及坪林三項未完工程之上期及本期損益，乃依所得稅法第八十三條
    第一項及所得稅法施行細則第八十一條規定，按各工程年度收取之工程款依同業
    利潤標準之毛利率核定，即非無據。又如按同業利潤標準計算系爭九芎─祥宏、
    合庫及坪林三項未完工程，其成本總額一○、六○三、二八六元，較原告會計師
    提供之估計總成本合計數一一、二二四、二○二元為低，從而被告採較有利於原
    告之方式即以原告會計師提示之估計總成本估算各年度之工程成本，俟完工年度
    ，如經查核其營業成本符合查核準則第五十八條第一項規定，再根據其有關帳證
    紀錄核實認定，並就其與以前年度核定數之差額，於完工年度一併調整，於法即
    無不合。再以成本收入配合原則觀之，會計上收入與費用的承認，與現金之收、
    支無關，而與權利的取得及義務之發生有關，此即所謂「權責發生制」。經查系
    爭景星工程部分收入既已於八十五年度實現，相關之憑證自不可能在八十六年度
    始出現，依成本收入配合原則，其成本自應歸於八十五年度，故被告核定本期無
    景星該項工程成本，尚非無憑，惟因景星工程係於本期即八十六年度完工，而其
    上期即八十五年度工程成本仍無法分別列示，被告遂於本期調整追認該差額八九
    四、二三二元（依同業利潤標準計算之營業成本55,241,382元-依申報核定之營
    業成本54,351,151元=894,232元），經核並無不合。綜上所述，被告以原告本期
    工程成本雖已分別載列，惟因其上期營業成本無法勾稽，無法依查核準則規定之
    三種完工比例法計算本期之營業收入及成本，為維護原告之權益，乃依原告簽證
    會計師所提示成本表所列之估計總成本及收款進度比例，計算系爭各該工程截至
    本期之累計成本，減上期已認列成本，其餘額核定為本期成本，經核並無違誤，
    訴願決定予以維持，亦無不合，原告之訴難認有理由，自應予以駁回。
據上論結，原告之訴為無理由，依行政訴訟法第九十八條第三項前段，判決如主文。
中　　　華　　　民　　　國　　九十一　　年　　　八　　　月　　 十四 　　日
                 　　　　   臺 北 高 等 行 政 法 院  第 四 庭
                             　　　　      審 判 長  法    官  鄭忠仁
                                           　　　    法    官  楊莉莉
                                                     法    官  林育如
右為正本係照原本作成。
如不服本判決，應於送達後二十日內，向本院提出上訴狀並表明上訴理由，如於本判
決宣示後送達前提起上訴者，應於判決送達後二十日內補提上訴理由書（須按他造人
數附繕本）。
中　　　華　　　民　　　國　　九十一　　年　　　八　　　月　　 十四 　　日
       　　　　　　　　　　　　　　　　　　　　　　　書 記 官　林如冰
